臺灣高等法院臺中分院民事裁定
111年度上字第27號

上  訴  人  張春枝  
訴訟代理人  林易佑律師
上列上訴人因與被上訴人廣建興有限公司等間請求返還租賃土地
等事件，對於中華民國110年11月11日臺灣臺中地方法院110年度
訴字第642號判決提起上訴，本院裁定如下：
    主    文
上訴人應於收受本裁定後5日內，向本院分別補繳第一審裁判費
新臺幣24萬0768元及第二審裁判費新臺幣36萬1152元，逾期即駁
回其起訴或上訴。
    理    由
一、按民事訴訟採有償主義，裁判費之預納乃起訴或上訴必備之
    程式，攸關公益，屬於訴訟成立（合法）要件，法院不論訴
    訟程序進行至何程度，均應依職權調查該要件是否具備，以
    維護公益及當事人之程序利益。故核定訴訟標的之價額，為
    法院應依職權調查之事項，不受當事人主張及下級法院原核
    定訴訟標的價額之拘束，倘下級法院所核定之訴訟標的之價
    額有誤，上級法院仍得重新核定（最高法院民國110年度台
    抗字第1172號裁定參照)。次按訴訟標的價額，由法院核定
    。核定訴訟標的之價額，以起訴時之交易價額為準，無交易
    價額者，以原告就訴訟標的所有之利益為準；以一訴主張數
    項標的者，其價額合併計算之。但所主張之數項標的互相競
    合或應為選擇者，其訴訟標的價額，應依其中價額最高者定
    之。以一訴附帶請求其孳息、損害賠償、違約金或費用者，
    不併算其價額，民事訴訟法第77條之1第1項、第2項、第77
    條之2分別定有明文。又民事訴訟法第77條之9所謂因租賃權
    涉訟，係指以租賃權為訴訟標的之訴訟而言，其以租賃關係
    已經終止為原因，請求返還租賃物之訴，係以租賃物返還請
    求權為訴訟標的，非以租賃權為訴訟標的，其訴訟標的之價
    額，應以租賃物之價額為準（最高法院32年度抗字第765號
    、107年度台抗字第117號裁定參照）。
二、經查，本件上訴人以其與被上訴人廣建興有限公司、周巧雯
    間簽訂有不動產租賃契約書（下稱系爭租約）業已解除，爰
    依系爭租約第11條、第13條約定及民法第179條規定（上訴
    人提起上訴後變更為民法第259條第3款規定）、系爭租約第
    13條約定，請求：㈠被上訴人應連帶將臺中市○○區○○○段000○
    000地號土地（下合稱系爭土地）上，如臺中市清水地政事
    務所110年8月11日土地複丈成果圖（詳原審卷第211頁）編
    號B、D所示部分面積分別為10.38平方公尺、506.89平方公
    尺土地上所推置之廢棄物清除後，將系爭土地返還上訴人。
    ㈡被上訴人應自108年2月18日起至返還系爭土地之日止，按
    月連帶給付上訴人新臺幣（下同）3萬元。上開請求㈠部分，
    上訴人係基於系爭租約解除後之租賃物返還請求權為訴訟標
    的，而非以租賃權為訴訟標的，非屬因租賃權而涉訟，訴訟
    標的價額自應以起訴時系爭土地之交易價額為準；至於上開
    請求㈡部分，乃系爭租約解除後請求相當於租金之不當得利
    ，則屬附帶請求，不併算其價額。按此，依系爭土地於110
    年2月22日起訴時之土地公告現值計算，核定本件訴訟標的
    價額為2853萬3516元【計算式：6200元/平方公尺《系爭土地
    公告現值，詳原審卷第17、23頁》×（2674.51平方公尺《系爭
    873地號土地面積，詳原審卷17頁》＋1927.67平方公尺《系爭8
    74地號土地面積，詳原審卷第23頁》）＝2853萬3516元】，各
    應徵第一審裁判費26萬3152元及第二審裁判費39萬4728元，
    扣除上訴人已繳納2萬2384元、3萬3576元（詳原審卷第67頁
    ，本院卷第7頁），尚各應補繳第一審裁判費24萬0768元（
    計算式：26萬3152元－2萬2384元＝24萬0768元）及第二審裁
    判費36萬1152元（計算式：39萬4728元－3萬3576元＝36萬115
    2元），茲限上訴人於收受本裁定後5日內，如數逕向本院繳
    納，逾期即駁回其起訴或上訴。
中　　華　　民　　國　　111 　年　　6 　　月　　10　　日
                民事第二庭  審判長法　官  楊國精
　　　　　　　　　　　      　　　法　官  李立傑 
　　　　　　　　　　　      　　　法　官  陳得利
正本係照原本作成。  
本裁定關於核定訴訟標的價額部分得抗告，其餘不得抗告。
如不服本裁定應於裁定送達後10日內向本院提出抗告理由狀（須
按他造人數附具繕本），並繳納抗告裁判費新台幣1000元。因疫
情而遲誤不變期間，得向法院聲請回復原狀。

                                  書記官  王譽澄
　　　　　　　　　　　　　　　　　
中　　華　　民　　國　　111 　年　　6 　　月　　10　　日